臺灣高等法院高雄分院刑事判決　　　　100年度交上訴字第9號
上　訴　人
即　被　告　張順福
上列上訴人因公共危險等案件，不服臺灣高雄地方法院99年度交
訴字第106 號中華民國99年12月3 日第一審判決（起訴案號：臺
灣高雄地方法院檢察署99年度偵字第19762 號），提起上訴，本
院判決如下：
     主  文
上訴駁回。
張順福緩刑參年。並應於本判決確定後陸個月內，向公庫支付新
臺幣捌萬元。
     事  實
一、張順福考領有重型機車駕駛執照，於民國98年12月29日15時
    30分許，騎乘車牌號碼990-EDU 號重型機車，將手推車手把
    綁在該機車車尾，再將鐵櫃置放在手推車上，以此方式騎乘
    機車載運鐵櫃，沿高雄市○○區○○街由東向西方向行駛，
    本應注意機器腳踏車載運貨物必須穩妥，物品應捆紮牢固，
    堆放平穩，且依當時情狀，又無任何不能注意之情形，竟疏
    未注意，未以任何方式將鐵櫃捆綁固定，於行經華新街59號
    前，鐵櫃因未捆紮牢固而滑落，適有張念瓊騎乘車牌號碼YV
    P-979 號輕型機車，沿華新街由西向東方向行駛，行經該處
    閃避不及，致張念瓊所騎機車撞到鐵櫃而人車倒地，因此受
    有右硬腦膜下出血（外傷性顱內出血）、腦浮腫、腦挫傷、
    腦震盪後遺症及中樞型眩暈等傷害。詎張順福肇事後明知有
    人因此受傷，竟基於肇事逃逸之犯意，未對傷者採取必要之
    救護措施，亦未留下姓名年籍與聯絡方式，僅將鐵櫃搬回手
    推車上，即逕行騎乘上開重型機車續沿華新街往西行駛逃離
    現場。嗣經時任高雄市立成功國小校警之沙文福見狀追躡攔
    阻，在距離案發現場約80公尺遠處將張順福攔下後，張順福
    始返回事故現場，在到場處理車禍之員警尚不知駕車肇事年
    籍時，主動向員警坦承係肇事者（過失傷害部分），自首並
    接受裁判。
二、案經張念瓊訴由高雄市政府警察局苓雅分局報請臺灣高雄地
    方法院檢察署檢察官偵查起訴。
     理  由
一、證據能力方面：
    按被告以外之人於審判外之言詞或書面陳述，除法律有規定
    者外，不得作為證據；又被告以外之人（包括證人、鑑定人
    、告訴人、被害人及共同被告等）於審判外之陳述雖不符刑
    事訴訟法第159 條之1 至之4 等四條之規定，而經當事人於
    審判程序同意作為證據，法院審酌該言詞陳述或書面陳述作
    成時之情況，認為適當者，亦得為證據；當事人、代理人或
    辯護人於法院調查證據時，知有刑事訴訟法第159 條第1 項
    不得為證據之情形，而未於言詞辯論終結前聲明異議者，視
    為有前項之同意；刑事訴訟法第159 條第1 項、第159 條之
    5 分別定有明文。本判決認定事實所引用之證據資料，其中
    各項言詞或書面傳聞證據部分，縱無刑事訴訟法第159 條之
    1 至第159 條之4 或其他規定之傳聞證據例外情形，亦業經
    本院審理時予以提示並告以要旨，檢察官及被告張順福於本
    院審理時均表示同意作為證據，或無意見而不予爭執，且迄
    至言詞辯論終結前亦均未聲明異議，本院審酌上開證據資料
    製作時之情況，較無人情施壓或干擾，亦無不當取供之情形
    ，復查無違法不當或證明力明顯過低之瑕疵，認為以之作為
    證據應屬適當，揆諸前開法律規定與說明，依刑事訴訟法第
    159 條之5 規定，認前揭證據資料均有證據能力。
二、認定事實之依據：
  (一)訊據上訴人即被告張順福坦承確實有騎機車後載手推車，於
    肇事地點因手推車上之鐵櫃滑落，導致撞擊告訴人張念瓊而
    受傷之事實不諱，惟否認肇事逃逸犯行，辯稱：被告於肇事
    後，雖有離開現場約50公尺遠，但被告有馬上折返現場，並
    無逃逸之故意，也並非他人攔阻才回到現場云云。
  (二)然查：
    1.上開事實，業據被告於警詢、偵查坦承有過失傷害行為（
      見警卷第1 至2 頁、偵查卷第26至27、35至36頁），於原
      審審理中亦坦承有過失傷害犯行，更自白確實有肇事逃逸
      犯行不諱（見原審法院交訴字卷第24、25頁），核與證人
      即告訴人張念瓊於警詢時證述：伊於上開時、地騎乘機車
      沿華新街由西往東行駛，遭被告所騎乘之機車後所附掛拖
      車上之鐵櫃撞到，而倒地昏迷等語（見警卷第3 至4 頁、
      偵查卷第25至27頁），及證人即在場目擊者沙文福於警詢
      時、偵查時證述：伊為成功國小校警，當天伊在守衛室，
      聽到碰撞聲後往外看到被害人騎機車倒在地上，被告未靠
      近或查看傷者，僅將鐵櫃放上拖車往西騎走，伊騎機車追
      到被告時，已距離案發現場80公尺遠，大概是在下一個紅
      綠燈才追到被告，伊擋住被告機車，要求他回去現場，他
      才將機車與鐵櫃放在原地，走路回去等語（見偵查卷第57
      至58頁）情節大致相符，並有道路交通事故現場圖、高雄
      市○○○○○道路交通事故當事人登記聯單、高雄市政府
      警察局交通大隊事故分析研判表、道路交通事故調查報告
      表（一）、（二）各1 份、談話紀錄表3 份、酒精濃度測
      試單2 份（均合格）、道路交通事故照片11張、邱外科醫
      院99年1 月6 日、99年1 月19日診斷證明書、阮綜合醫療
      社團法人阮綜合醫院99年4 月7 日診斷證明書、大同中醫
      診所99年2 月12日診斷證明書各1 紙（見警卷第11至29、
      5 至8 頁）附卷可稽，足見被告之自白與事實相符，堪以
      採信。
    2.被告於本院審理中，雖否認有肇事逃逸之故意，然依證人
      沙文福上開證述，顯然在肇事時即已知悉其所附載之鐵櫃
      掉落於地，隨即將鐵櫃放上手推車後離開現場，其所為之
      舉動已屬肇事逃逸。且證人即承辦之員警劉昌明於檢察官
      偵查中亦證稱：「（你到場時，被告是否在現場？）是。
      但他的機車是在下一個路口。」，「二個路口差距50到10
      0 公尺。」（見99年度偵字第19762 號偵查卷第40頁）等
      情，則如被告張順福係以自己之意思折返現場，當騎乘自
      己機車折返，而非放在下一個路口，依上開情況觀之，顯
      然是因證人沙文福予以攔截，無法繼續前進，始不得不將
      機車放在該處，折返肇事現場所致。被告於本院審理中空
      言翻異，顯係卸責之詞，不足採信。
  (三)按機器腳踏車載運貨物必須穩妥，物品應捆紮牢固，堆放平
    穩，道路交通安全規則第88條第1 項第7 款定有明文，上開
    道路交通規定係一般駕駛人所應注意並確實遵守之事項，被
    告既考領有普通重型機車駕駛執照，對於前揭規定自不得諉
    為不知。而依當時情形，並無不能注意之情事，被告竟疏未
    注意將鐵櫃綁妥固定，致使鐵櫃滑落而肇事，顯有應注意，
    能注意而不注意之過失情形。而告訴人確因本件車禍致受有
    傷害，被告之過失行為與告訴人之受傷結果，自有相當因果
    關係。
  (四)從而，本件事證明確，被告所辯，顯係卸責之詞，不足採信
    ，犯行均堪認定。
三、論罪科刑：
  (一)核被告所為，係犯刑法第284 條第1 項前段之過失傷害罪及
    同法第185 條之4 之肇事致人傷害逃逸罪。被告所犯上開2
    罪間，犯意各別，行為互殊，應予分論併罰。又按刑法第62
    條所謂自首，係指犯人在其犯罪未發覺前，向該管公務員申
    告自己之犯罪事實，而自願接受裁判而言。所謂發覺，固非
    以有偵查犯罪職權之機關或人員確知其犯罪無誤為必要，只
    須有確切之根據得為合理之可疑者，即足當之（最高法院26
    年度渝上字第1839號、72年度台上字第641 號判例參照）。
    被告於肇事現場，有向到場處理車禍之員警坦承係肇事者乙
    節，固據證人即到現場處理之高雄市政府警察局交通大隊苓
    雅分隊警員劉昌明於偵查時證述在卷（見偵查卷第26至27頁
    ），並有道路交通事故肇事人自首情形紀錄表1 份附卷為憑
    （見警卷第20頁），惟由證人即到現場處理之高雄市政府警
    察局交通大隊苓雅分隊警員劉昌明於偵查時證稱：伊等到達
    現場時，被告人在現場，被告之前究竟有無肇事逃逸伊等不
    知道，故未移送肇事逃逸等語（見偵查卷第40頁），可知被
    告在事故現場並未就肇事逃逸犯行，當場向員警承認。而本
    件經高雄市政府警察局苓雅分局報告檢察官偵辦時，確未敘
    及被告涉犯肇事逃逸之事實（見高雄市政府警察局苓雅分局
    刑事案件移送書，偵查卷第1 至2 頁），迨檢察官偵查中，
    由告訴人具狀請求檢察官就肇事逃逸部分一併調查（見偵查
    卷第7 至8 頁刑事告訴狀），經檢察官傳訊被告、告訴人及
    證人沙文福後始查悉上情，有偵查卷宗可稽。足見前往肇事
    現場處理之警員劉昌明於抵達現場之前，尚未查悉本件肇事
    者為何人，亦不知本件車禍事故涉有肇事逃逸罪責，其抵達
    現場時，被告固在現場，惟僅承認係肇事之人，並未主動申
    告自己肇事後離開現場之事實，迨證人張念瓊、沙文福於檢
    察官偵查中指證被告肇事逃逸之事實，被告始於偵查中供述
    有騎車離開現場一段距離，再返回現場等語（見偵查卷第27
    頁）。是以被告就肇事逃逸犯行部分，既未主動表明接受裁
    判之意，即不符合自首之要件。至於被告向到場處理員警，
    表明為肇事者，其過失傷害犯行部分，符合自首要件，爰依
    刑法第62條前段規定減輕其刑。
  (二)原審因依刑法第185 條之4 、第284 條第1 項前段、第62條
    、第41條第1 項前段、第8 項、第51條第1 項第5 款，刑法
    施行法第1 條之1 之規定，併審酌被告疏未注意機器腳踏車
    載運貨物必須穩妥，物品應捆紮牢固，逕以手推車綁在上開
    重型機車車尾，將鐵櫃置於手推車上未予捆綁牢固，而行駛
    於道路，致鐵櫃滑落肇事，使告訴人受有前揭腦部傷害，且
    於肇事後未救護告訴人或報警處理，旋即離開現場，置他人
    生命、身體不顧，所為實屬不該，且迄今尚未與告訴人達成
    和解，亦未賠償告訴人，惟念其無犯罪前科，有臺灣高等法
    院被告前案紀錄表1 份在卷為憑，素行尚可，犯後於證人沙
    文福攔阻後有返回現場，且有前往醫院探視告訴人，犯後坦
    承犯行，尚具悔意，及檢察官之求刑等其他一切情狀，分別
    量處過失傷害部分有期徒刑2 月；肇事致人傷害逃逸部分有
    期徒刑6 月；並考量被告職業從事資源回收、教育程度國小
    畢業、家庭經濟狀況貧寒（見警卷第1 頁受詢問人欄）等情
    形，均諭知以新臺幣1000元折算1 日之易科罰金標準。並定
    其應執行刑為有期徒刑7 月，如易科罰金，以新臺幣1000元
    折算1 日。認事用法，核無不合，量刑亦屬妥適。被告上訴
    意旨，請求從輕量刑，以及否認肇事逃逸云云，指摘原判決
    不當，均為無理由，應予駁回。末查：被告張順福未曾因故
    意犯罪受有期徒刑以上刑之宣告，有台灣高等法院被告全國
    前案紀錄表1 份附卷可稽，其受此次偵審程序及科刑判決之
    教訓後，當知警惕而無再犯之虞，且其犯罪後已與告訴人成
    立和解，賠償告訴人8 萬元，告訴人亦表明不願追究之意，
    有和解書1 份、刑事陳報狀1 份附於本院卷可稽，其犯罪後
    態度尚屬良好，本院認其所受有期徒刑之宣告，以暫不執行
    為適當，併宣告被告張順福緩刑3 年。並斟酌被告過失傷害
    及肇事逃逸之情狀，以及所處之罪刑，依刑法第74條第2 項
    第4 款規定，命被告應於本判決確定後6 個月內，向公庫支
    付現款新台幣8 萬元（應注意刑法第75條之1 得撤銷緩刑宣
    告之規定）。
據上論結，應依刑事訴訟法第368 條，刑法第74條第1 項第1 款
、第2 項第4 款，判決如主文。
本案經檢察官郭振昌到庭執行職務。
中    華    民    國   100    年    3     月    31    日
                刑事第五庭    審判長法  官  任森銓
                                    法  官  孫啟強
                                    法  官  鍾宗霖
以上正本證明與原本無異。
過失傷害部分，不得上訴。
肇事逃逸部分，如不服本判決應於收受本判決後10日內向本院提
出上訴書狀，其未敘述上訴理由者，並得於提起上訴後10日內向
本院補提理由書狀（應附繕本）。
中    華    民    國   100    年    3     月    31    日
                                    書記官  呂素珍
附錄本判決論罪科刑法條：
刑法第185條之4
駕駛動力交通工具肇事，致人死傷而逃逸者，處 6 月以上 5 年
以下有期徒刑。
刑法第284條
因過失傷害人者，處6 月以下有期徒刑、拘役或5 百元以下罰金
，致重傷者，處1 年以下有期徒刑、拘役或5 百元以下罰金。
從事業務之人，因業務上之過失傷害人者，處1 年以下有期徒刑
、拘役或1 千元以下罰金，致重傷者，處3 年以下有期徒刑、拘
役或2 千元以下罰金。
刑法第74條
受2 年以下有期徒刑、拘役或罰金之宣告，而有下列情形之一，
認以暫不執行為適當者，得宣告2 年以上5 年以下之緩刑，其期
間自裁判確定之日起算：
一、未曾因故意犯罪受有期徒刑以上刑之宣告者。
二、前因故意犯罪受有期徒刑以上刑之宣告，執行完畢或赦免後
    ，五年以內未曾因故意犯罪受有期徒刑以上刑之宣告者。
緩刑宣告，得斟酌情形，命犯罪行為人為下列各款事項：
一、向被害人道歉。
二、立悔過書。
三、向被害人支付相當數額之財產或非財產上之損害賠償。
四、向公庫支付一定之金額。
五、向指定之政府機關、政府機構、行政法人、社區或其他符合
    公益目的之機構或團體，提供四十小時以上二百四十小時以
    下之義務勞務。
六、完成戒癮治療、精神治療、心理輔導或其他適當之處遇措施
    。
七、保護被害人安全之必要命令。
八、預防再犯所為之必要命令。
前項情形，應附記於判決書內。
第2 項第3 款、第4 款得為民事強制執行名義。
緩刑之效力不及於從刑與保安處分之宣告。
應注意下列刑法之規定：
刑法第75條之1
受緩刑之宣告而有下列情形之一，足認原宣告之緩刑難收其預期
效果，而有執行刑罰之必要者，得撤銷其宣告：
一、緩刑前因故意犯他罪，而在緩刑期內受得易科罰金之有期徒
    刑、拘役或罰金之宣告確定者。
二、緩刑期內因故意犯他罪，而在緩刑期內受得易科罰金之有期
    徒刑、拘役或罰金之宣告確定者。
三、緩刑期內因過失更犯罪，而在緩刑期內受有期徒刑之宣告確
    定者。
四、違反第74條第2 項第1 款至第8 款所定負擔情節重大者。
前條第2 項之規定，於前項第1 款至第3 款情形亦適用之。